最高法院刑事判決　　　　　　　　　　　　　　　九十一年度台上字第五八二八號
　　上　訴　人　甲○○
右上訴人因偽造文書案件，不服台灣高等法院高雄分院中華民國九十一年六月二十八
日第二審更審判決（八十九年度上更(一)字第二七二號，起訴案號：台灣高雄地方法院
檢察署八十五年度偵字第二三六四四、二四一四一、二四二五０、二八一六一號），
提起上訴，本院判決如左：
    主  文
原判決關於甲○○部分撤銷，發回台灣高等法院高雄分院。
    理  由
本件原判決認定上訴人甲○○係已判決確定共同被告張孟哲之妻，許美珠係上訴人之
妹，於民國八十三年三月十日，由上訴人為會首，在高雄市○○區○○路十四號住處
，召集如原判決附表所示互助會，其起會時間、會數、每會金額均如同附表所示，張
孟哲、許美珠則於開標後分擔收取會款工作。詎上訴人與張孟哲、許美珠（許美珠此
部分未經起訴）竟共同意圖為自己不法之所有，基於共同詐欺及行使偽造準私文書之
概括犯意，連續於同附表所示冒標時間，在上開住處，由上訴人在紙上記載利息及偽
簽會員汪林美惠、于張秀戀、黃廖素芬、王德之姓名，再持以參與投標，而偽造準私
文書後行使，分別致生損害於汪林美惠、于張秀戀、黃廖素芬、王德，並使汪林美惠
、于張秀戀、黃廖素芬、王德及各該次活會會員陷於錯誤，分別交付會款，上訴人與
張孟哲、許美珠共詐得會款新台幣（下同）八十五萬七千七百元等情。因而撤銷第一
審此部分判決，改判仍論處上訴人共同連續行使偽造私文書，足以生損害於他人罪刑
，固非無見。
惟查(一)、已受請求之事項未予判決，或未受請求之事項予以判決者，其判決當然違背
法令，刑事訴訟法第三百七十九條第十二款定有明文。本件檢察官起訴書明載上訴人
之犯罪事實，為自八十三年三月十日起，召集如起訴書附表所示每月每會一萬元至三
萬元不等之互助會五組，連續以偽造互助會會員名義冒標詐得會款等情。原判決犯罪
事實僅認定上訴人冒用汪林美惠等人名義標取之互助會，為八十三年三月十日起會，
至八十五年十二月十日止，每月會款一萬元，總共五十一會。至於檢察官起訴之其餘
四組互助會，上訴人有無冒用會員名義冒標，原判決置而不論，已有已受請求之事項
未予判決之違法。(二)、科刑之判決書，須將認定之犯罪事實詳記於事實欄，然後於理
由內逐一說明其憑以認定之證據，以使事實與理由兩相一致，方為合法，倘事實欄已
有敘及，而理由內未加說明，是為理由不備，理由內已加說明，而事實欄無此記載，
則理由失其依據，均足構成撤銷之原因。本件原判決理由認定上訴人冒用汪林美惠名
義標取會款，計有八十四年間冒標二會，八十五年間再冒標一會等情，惟依原判決附
表所載，上訴人冒用汪林美惠名義標取互助會，僅有八十四年二月及三月間各一會，
至於八十五年間該會，則未有記載，理由已失其依據，自有違誤。(三)、本件原判決事
實認定上訴人與其配偶張孟哲及妹許美珠共同冒標詐取會員會款，惟於理由內對於憑
何證據及理由認定張孟哲亦為共同正犯，並未加以記載，亦嫌理由不備。以上或係上
訴意旨所指摘，或為本院得依職權調查之事項，應認原判決關於上訴人部分仍有撤銷
發回更審之原因。原判決不另諭知無罪部分，基於審判不可分之原則，併予發回。
據上論結，應依刑事訴訟法第三百九十七條、第四百零一條，判決如主文。
中      華      民      國    九十一    年      十      月     十七     日
                              最高法院刑事第二庭
                                  審判長法官  陳  錫  奎
                                        法官  洪  清  江
                                        法官  李  伯  道
                                        法官  陳  世  淙
                                        法官  洪  佳  濱
      右正本證明與原本無異
                                              書  記  官
中      華      民      國    九十一    年      十      月    二十二    日
